臺灣高等法院刑事判決
111年度上易字第442號
上  訴  人  
即  被  告  周金鐘
上列上訴人即被告因過失傷害案件，不服臺灣士林地方法院110
年度易字第464號，中華民國110年12月22日第一審判決（起訴案
號：110年度偵字第11599號），提起上訴，本院判決如下：
    主  文
上訴駁回。
    犯罪事實
一、周金鐘自民國104年起，在新北市○○區○○○0○0號住處飼養犬
    隻1隻（下稱甲犬），本應注意防止所飼養動物無故侵害他
    人之生命、身體、自由或財產，而周金鐘飼養甲犬多年，知
    悉甲犬習性、力量、好惡、攻擊性等，且是飼養於住處，足
    為必要之防範措施，依其情節，並無不能注意之情事，仍疏
    於注意，未對甲犬施以適當管束措施，適於110年4月11日上
    午11時47分許，周金鐘因停車問題在住處外巷道與陳麗足發
    生爭執，甲犬聞聲自上址庭院奔出，旋即上前咬住陳麗足右
    側小腿，致陳麗足受有右側小腿咬傷（3.5×1公分）之傷害
    。
二、案經陳麗足訴由新北市政府警察局淡水分局移送臺灣士林地
    方檢察署檢察官偵查起訴。
    理  由
壹、證據能力：
　　本件認定犯罪事實所引用之證據，皆無證據證明係公務員違
    背法定程序所取得。又檢察官、被告周金鐘於本院準備程序
    及審理時均同意作為證據（本院卷第43、44、58、59頁），
    復經審酌該等證據製作時之情況，尚無顯不可信與不得作為
    證據之情形，亦無違法不當與證明力明顯過低之瑕疵，且與
    待證事實具有關聯性，認為以之作為證據應屬適當，依刑事
    訴訟法第158條之4反面解釋及第159條之5規定，認均有證據
    能力。
貳、實體部分：
一、認定犯罪事實之證據及理由：
　　訊據被告矢口否認有何過失傷害犯行，辯稱：甲犬並非中央
    主管機關行政院農業委員會公告之「具攻擊性寵物」，並無
    動物保護法第20條第2項「具攻擊性之寵物出入公共場所或
    公眾得出入之場所，應由成年人伴同，並採取適當防護措施
    」規定之適用，依被告飼養甲犬經驗，若無人開啟狗籠，甲
    犬無從出籠，本件案發當時，被告已將甲犬關在狗籠中，加
    裝鐵線勾住門閂，實已盡飼主之注意義務，甲犬是看見告訴
    人陳麗足拍打被告，才會上前咬傷告訴人，被告並無過失云
    云。經查：　　　　
　㈠被告自104年起，在新北市○○區○○○0○0號住處飼養甲犬，而於
    110年4月11日上午11時47分許，因停車問題在住處外巷道與
    告訴人發生爭執時，甲犬聞聲自該址庭院奔出，咬住告訴人
    右側小腿，致告訴人受有右側小腿咬傷（3.5×1公分）傷害
    之事實，業據被告於警詢、偵查、原審及本院審理時供述在
    卷（臺灣士林地方檢察署110年度偵字第11599號偵查卷宗【
    下稱偵卷】第7至10、48至49頁、原審110年度易字第464號
    刑事卷宗【下稱原審卷】第123至124頁、本院卷第43、61頁
    ），核與證人林燕於原審審理時具結證述之情節大致相符（
    原審卷第116至120頁），並經證人即告訴人於警詢、偵查時
    證述綦詳（偵卷第11至14、44至45頁），且有淡水馬偕紀念
    醫院診斷證明書、告訴人受傷照片、現場及犬隻照片、監視
    錄影畫面翻拍照片附卷可資佐證（偵卷第15、21至23、24至
    29頁），復經原審勘驗現場監視錄影光碟，製有勘驗筆錄及
    擷圖在卷足稽（原審卷第71至80頁）。上開事實，首堪認定
    。
　㈡按飼主應防止其所飼養動物無故侵害他人之生命、身體、自
    由或財產。「飼主」係指動物之所有人或實際管領動物之人
    ，動物保護法第3條第7款、第7條分別定有明文，此為動物
    飼主應盡之注意義務。而被告自承自104年起飼養甲犬（原
    審卷第123頁），迄至本案發生時，飼育期間長達6年，自當
    知悉甲犬習性、力量、好惡、攻擊性等，被告於警詢時即供
    稱：甲犬針對陌生的人、車輛、聲音會有攻擊性等語（偵卷
    第10頁），佐以被告是將甲犬飼養於住處，足為必要之防範
    措施，依其情節，實無不能注意之情事，竟仍疏未注意防免
    危害發生，任由甲犬跑出上址住處咬傷告訴人，當有未盡注
    意義務之過失，其過失行為並與告訴人受傷結果間具有因果
    關係，自應負過失傷害之責。
　㈢被告雖以前揭情詞置辯，然查：
　⒈被告於警詢及原審審理時供稱：甲犬會自己用鼻子打開狗籠
    ，而且牠會用撞的，卡在門縫，所以才加裝鐵線等語（偵卷
    第8頁、原審卷第124頁），於本院審理時復供稱：當時我與
    告訴人在門外爭執了半小時，爭執期間狗在籠子裡一直撞籠
    子，門閂加裝的鐵線會彎掉，狗就衝出來等語（本院卷第43
    、61頁），可見被告知悉甲犬早已習得開啟門閂之技，單純
    使用狗籠無法有效拘束，且以甲犬為成犬之衝撞力道，將使
    加裝之鐵線彎曲，甲犬仍可衝出狗籠，而本件案發時，前址
    住宅大門敞開，被告正與告訴人口角爭執，即為被告所稱可
    能引發甲犬攻擊之「陌生人」、「聲音」情狀，被告於爭執
    期間業已察覺甲犬因「陌生人爭吵聲音」不斷衝撞狗籠，隨
    時可能破門而出，既不入內察看確認或安撫，亦不隨手將一
    旁住宅大門關閉，執意繼續與告訴人爭論，任由甲犬衝出狗
    籠、住宅大門，進而咬傷告訴人，實難謂已盡注意義務。至
    被告於原審提出鐵線圈圍狗籠照片（原審卷第61頁），與警
    員於案發現場拍攝之照片（偵卷第22頁），明顯有別，應係
    事後加裝，無從作為本件案發當時被告所採取管束措施之證
    明，自不能據為有利被告之認定。從而，被告於本院審理時
    改稱：若無人開啟狗籠，甲犬無從出籠，被告將甲犬關在狗
    籠中，加裝鐵線勾住門閂，即已盡飼主之注意義務云云，不
    足為據。
　⒉次依原審勘驗現場監視錄影光碟所見，告訴人係於畫面時間1
    1時44分35秒至41秒間，因配偶遭被告拉手，先後出手拍打
    被告手部三下，與甲犬於11時47分47秒自該址住宅衝出、咬
    傷告訴人，不僅有3分鐘之時間差距（原審卷第74至78頁）
    ，遑論被告住宅係以磚頭築牆圍繞（原審卷第57頁），視線
    無法穿透，以告訴人拍打被告時所在位置（原審卷第74、75
    頁）與該址庭院內狗籠位置（原審卷第59頁）對照以觀，甲
    犬於上開畫面時間11時44分35秒至41秒間，絕不可能「看見
    」告訴人拍打被告之手，並因而衝出狗籠，被告執此為辯，
    顯非事實。
　⒊飼主依動物保護法第7條規定所負「防止其所飼養動物無故侵
    害他人之生命、身體、自由、財產」之義務，並不以其動物
    為同法第20條第3項所定「具攻擊性之寵物」為要件，本院
    亦未認定甲犬為「具攻擊性之寵物」，進而令被告負動物保
    護法第20條第2項規定「具攻擊性之寵物出入公共場所或公
    眾得出入之場所，應由成年人伴同，並採取適當防護措施」
    之注意義務，被告此部分辯解，容有誤會。
　㈣綜上，本案事證明確，被告犯行堪予認定，應依法論科。
二、論罪：　
　　核被告所為，係犯刑法第284條前段之過失傷害罪。
三、維持原判決之理由：　　　
　  原審以被告過失傷害犯行，罪證明確，依刑法第284條前段、第41條第1項前段，刑法施行法第1條之1第1項規定，以行為人之責任為基礎，審酌被告未妥善管束其飼養之犬隻，致該犬突然衝出咬傷告訴人而受有上開傷害，實有不該，又被告坦承客觀行為，否認過失之犯後態度，雖有意願賠償告訴人、彌補損害，惟因告訴人表示無意願而未果，參酌告訴人之意見（原審卷第126至127頁），兼衡被告自陳之教育程度、健康情形、經濟能力、家庭生活狀況（原審卷第124頁）等一切情狀，量處拘役20日，並諭知易科罰金之折算標準。復敘明理由：被告始終未能坦承犯行，難認有真摯之悔意，且未與告訴人達成和解，所宣告之刑並無以暫不執行為適當之情形，未為緩刑之宣告。經核其認事用法均無違誤，量刑亦屬妥適。被告仍執前詞否認犯罪，均經指駁如前，洵非有據。從而，本件被告上訴為無理由，應予駁回。
據上論斷，應依刑事訴訟法第368條，判決如主文。
本案經檢察官陳姿雯提起公訴，檢察官陳玉華到庭執行職務。
中　　華　　民　　國　　111 　年　　5 　　月　　25　　日
                  刑事第三庭    審判長法　官  張惠立   
　　　　　　　　　                    法　官  劉兆菊 
                                      法　官  廖怡貞
以上正本證明與原本無異。
不得上訴。
                                      書記官  劉芷含
中　　華　　民　　國　　111 　年　　5 　　月　　25　　日

附錄本案論罪科刑條文：
中華民國刑法第284條
因過失傷害人者，處1年以下有期徒刑、拘役或10萬元以下罰金
；致重傷者，處3年以下有期徒刑、拘役或30萬元以下罰金。